最高法院刑事判決　　　　　　九十六年度台上字第二○七四號
上　訴　人　甲○○
　　　　　　　　　　111號10樓（
選任辯護人　賴錫卿律師
上列上訴人因強盜案件，不服台灣高等法院中華民國九十六年一
月九日第二審判決（九十五年度上訴字第四四五三號，起訴案號
：台灣桃園地方法院檢察署九十四年度偵字第一○二二二號），
提起上訴，本院判決如下：
    主  文
原判決撤銷，發回台灣高等法院。
    理  由
本件原判決認定上訴人甲○○之友人偕暐誌（強盜部分經原審法
院判處有期徒刑五年二月確定）於民國九十四年一月一日凌晨，
在某網路咖啡店玩線上遊戲，與在桃園縣中壢市○○街二九巷四
號藍語生活網咖玩同款線上遊戲之鍾建宇、偕暐誌之弟偕裕恆對
打，偕暐誌與鍾建宇因細故爭執，心生不悅，遂與鍾建宇約在桃
園縣中壢市○○里○○○路中原大學游泳池旁停車場談判，偕暐
誌邀與同在網路咖啡店內把玩之上訴人及綽號「舞動」之謝承澤
（強盜部分經台灣桃園地方法院判處有期徒刑七年確定）同往，
並自該網路咖啡店攜不詳者所有之鋁棒一支。同日凌晨二時許，
鍾建宇與不知情之偕裕恆先抵該停車場，未幾偕暐誌、謝承澤及
上訴人亦一同到達，偕暐誌斥責鍾建宇後，即與謝承澤、上訴人
共同基於傷害犯意聯絡，由偕暐誌持鋁棒、上訴人持在地上撿拾
玻璃瓶，謝承澤以徒手方式，三人共同毆打鍾建宇，致鍾建宇受
有頭皮開放性傷口之傷害（傷害部分經台灣桃園地方法院判處有
期徒刑四月確定）。鍾建宇遭毆打倒地後，偕暐誌、謝承澤及上
訴人見鍾建宇外套口袋露出皮夾，竟另行起意，共同意圖為自己
不法之所有，在持有揮擊足以傷害鍾建宇生命身體，客觀上具有
危險性鋁棒、玻璃瓶下，上訴人及謝承澤站立於鍾建宇二側，由
偕暐誌向鍾建宇稱皮包拿來等語，並強行將鍾建宇所有內有現金
新台幣（下同）一千七百元及身分證、健保卡、學生證各一紙之
皮夾奪走，以此強暴方法使鍾建宇不能抗拒，而強取鍾建宇所有
之皮夾，得手後一同離去，將玻璃瓶隨地棄置，皮夾內現金由偕
暐誌、謝承澤、上訴人三人朋分（玻璃瓶及鋁棒均未扣案）。經
鍾建宇報警查獲偕暐誌後，再依偕暐誌供述，查獲謝承澤及上訴
人等情，因而撤銷第一審關於加重強盜部分之科刑判決，改判論
處上訴人意圖為自己不法之所有，結夥三人以上，攜帶兇器，以
強暴至使不能抗拒，而取他人之物罪刑，固非無見。
惟查：（一）有罪判決書事實之認定與理由之說明必須互相一致
，方為合法。倘若事實之認定與理由之說明不相一致，按諸刑事
訴訟法第三百七十九條第十四款後段規定，自屬判決理由矛盾之
當然違背法令。原判決認定上訴人及偕暐誌、謝承澤三人見鍾建
宇外套口袋露出皮夾，竟共同意圖為自己不法之所有，在「持有
」揮擊足以傷害鍾建宇生命身體，客觀上具有危險性鋁棒、玻璃
瓶下，上訴人及謝承澤二人站立於鍾建宇二側，由偕暐誌強行將
鍾建宇所有之皮夾奪走等情（見原判決第二頁）。但理由中則又
引據證人鍾建宇之證詞：「偕暐誌下手強取皮包之際，並未見到
被告（即上訴人）甲○○及偕暐誌、謝承澤手上持有何物件」等
語（見原判決第八頁第五至七行），是倘理由中所引鍾建宇所為
上訴人等三人強盜時未持有物件之供述為真實，則原判決所認定
下手強取皮包之際，上訴人等持有鋁棒及玻璃瓶等兇器之事實即
難謂無誤。雖原判決敘明上訴人等人係利用彼等先前所持用放置
於現場而隨時得以取得之上開鋁棍、玻璃瓶之情形下，而強取他
人財物，而謂已符合攜帶兇器之要件（見原判決第八頁第七至十
行），惟偕暐誌原僅邀同謝承澤及上訴人前往談判、教訓鍾建宇
，所攜帶之鋁棍等物，僅供傷人之用，而原判決復認定上訴人等
所為傷害行為並非強盜犯行之部分或方法行為，與臨時起意之強
盜行為分論併罰，則能否謂上訴人等強盜時雖未持有何物件，但
因之前傷害被害人時持有之兇器置放現場，即謂強盜時亦屬持有
兇器，非無疑義。原判決顯有認定事實與理由說明不相一致之違
誤。（二）有罪判決書之事實一欄，為適用法令之依據，應將法
院依職權認定與犯罪構成要件有關之事項，詳記於事實欄，然後
於理由內逐一說明其憑以認定之證據，使事實及理由兩相一致，
方為合法。若事實未有此記載，而理由加以說明，為理由失其依
據，而事實有此記載，理由未予說明，則為理由不備，按諸刑事
訴訟法第三百七十九條第十四款規定，其判決當然為違背法令。
原判決係認定偕暐誌因對鍾建宇不滿，乃邀同謝承澤及上訴人前
往談判並教訓鍾建宇，原無強盜之犯意聯絡，嗣共同毆打鍾建宇
成傷後，見鍾建宇外套口袋露出皮夾，始起意共同強盜，上訴人
及謝承澤站立於鍾建宇二側，由偕暐誌搶走前揭皮夾朋分云云。
惟依鍾建宇於另案所證：「當時並未聽到有人叫另一人來拿我的
皮夾，是被告（偕暐誌）直接過來搶，我有跟被告（偕暐誌）拉
扯，因為被告（偕暐誌）要伸手到我的口袋，我就抓住被告（偕
暐誌）的手，但是被告（偕暐誌）還是直接將我的皮夾搶走」等
語（見第一審卷第一五九頁），倘其所供非虛，本件似係偕暐誌
個人直接起意行搶，能否因上訴人及謝承澤於毆打鍾建宇後仍站
在鍾建宇二側，事後偕暐誌並分給上訴人五百元，即逕認上訴人
係屬強盜共犯，尚非全無深究之餘地。究竟本件強盜犯行，係偕
暐誌獨力為之，抑或上訴人就偕暐誌之強盜行為，有犯意聯絡及
行為分擔，此攸關上訴人強盜罪名是否成立，自應詳加調查釐清
，根究明白。原判決就上訴人如何產生強盜之犯意聯絡及有何行
為分擔，未詳加說明，逕為上訴人不利之認定，自有判決理由不
備之違法。上訴人上訴意旨指摘原判決不當，尚非全無理由，應
認原判決有撤銷發回更審之原因。
據上論結，應依刑事訴訟法第三百九十七條、第四百零一條，判
決如主文。
中　　華　　民　　國　九十六　年　　四　　月　 十九 　日
                      最高法院刑事第四庭
                          審判長法官  莊　登　照
                                法官  洪　明　輝
                                法官  黃　一　鑫
                                法官  林　秀　夫
                                法官  徐　昌　錦
      本件正本證明與原本無異
                                      書  記  官
中　　華　　民　　國　九十六　年　　四　　月　二十三　日
                                                      Ｋ
